最　高　行　政　法　院　裁　定
　　　　　　　　　　　　　　　　　　 94年度裁字第02119號
抗　告　人　甲○○○
上列抗告人因與相對人財政部臺灣省中區國稅局間贈與稅事件，
對於中華民國93年11月1日臺中高等行政法院93年度簡字第149號
裁定提起抗告，本院裁定如下：
    主  文
抗告駁回。
抗告訴訟費用由抗告人負擔。
    理  由
一、按抗告法院認抗告為不合法或無理由者，應為駁回抗告之裁
    定。
二、本件抗告人於民國（以下同）91年10月18日自苗栗縣竹南鎮
    竹南照南郵局提領現金新臺幣（以下同）2,200,000元，贈
    與其女方玉玲、方靜及方玉香等3人，經相對人所屬竹南稽
    徵所查獲，依查得資料核定本次贈與總額2,200,000元，加
    計前次贈與988,000元，核定贈與總額3,188,000元，應納稅
    額60,000元。抗告人於92年1月9日以受贈人不履行負擔及扶
    養，依民法第412條及第416條規定，向相對人所屬竹南稽徵
    所申請撤銷贈與，經該稽徵所以贈與稅同時提出復查申請，
    為免同一案件分由不同單位查核，將全案移依行政救濟程序
    辦理，嗣經相對人復查決定維持原核定，抗告人不服，遂循
    序提起本件行政訴訟，其抗告意旨略以：（一）本件應適用
    行政訴訟法第5條第2項之規定，然原裁定卻適用行政訴訟法
    第4條第1項之規定，有應適用法規未予適用之情形，亦有悖
    於鈞院69年判字第234號判例之見解。（二）相對人所屬竹
    南稽徵所於92年12月8日以中區國稅竹南一字第0920024250
    號函復抗告人，雖該函未變更第一次裁決處分之事實及結論
    ，惟已屬對第一次裁決重新再為實體上審查並有所處置，該
    函說明2第3項內容：「台端申請依民法第412條及第416條規
    定撤銷贈與，惟僅提供領款收據影本乙紙，對其具有撤銷權
    之事實並未舉證，申請撤銷歉難核准」，已就本案作實體上
    審查，即係「第二次裁決處分」，而非屬不生法律效果之「
    重覆處分」，應容許抗告人以之為行政處分，提起行政救濟
    。按本件訴訟（為申請撤銷贈與案）非對核定稅捐之處分不
    服，故無需提出復查程序而可逕行提出訴願及行政訴訟；再
    者，本件訴訟案為申請撤銷贈與案，因受贈人不盡扶養義務
    照顧之責，違反民法第412條及第416條規定，而依法提出撤
    銷贈與稅之申請，與抗告人對相對人所屬竹南稽徵所所核定
    稅捐之處分不服，主張該稽徵所未扣除附負擔贈與等因素，
    而逕行核定6萬元贈與稅，顯有計算錯誤之處，而提出復查
    之案，二者請求內容不同且非可代用者，並非同一案件，鈞
    院76年度判字第1556號判決可資參照。（三）綜上所述，原
    審從程序上駁回抗告人之訴，而未從實體上審究原處分是否
    適法，於法洵難謂合，請廢棄原裁定，並撤銷原處分及訴願
    決定等語。
三、經核原裁定係以：（一）經查相對人於復查決定後，其所屬
    竹南稽徵所始於92年12月8日以中區國稅竹南一字第0920024
    250號函復否准抗告人撤銷贈與之聲請，而就竹南稽徵所函
    復內容觀之，係就相對人上開復查決定之理由再度以函文通
    知抗告人，並無增加若何理由。如就竹南稽徵所之組織編制
    上屬於相對人內部單位來看，該函文亦屬相對人之函文。查
    相對人在前之核課處分，及經復查決定維持原處分，則相對
    人已有行政處分存在，其所屬竹南稽徵所之函文亦未變更或
    撤銷原課稅處分，雖再度向抗告人表示就所請求之事項加以
    拒絕，得視為另一處分，亦屬學理上所謂之重覆處分，並不
    生任何法律效果，不得就該重覆處分，又循訴願程序救濟。
    如提起訴願，應依訴願法第77條第8款為不受理之決定，始
    符法制。（二）本件訴願機關就竹南稽徵所之上開函文所提
    起之訴願，未依前揭說明為不受理之決定，仍為實體上有無
    理由之審查，雖有未洽，惟駁回抗告人之訴願，結果相同，
    仍可維持，本件抗告人之訴，不備訴訟成立要件，亦即起訴
    不合法為由，裁定駁回抗告人在原審之訴，於法並無違誤，
    抗告意旨仍執陳詞指摘原裁定不當，難認有理由，應予駁回
    。
四、依行政訴訟法第104條、民事訴訟法第95條、第78條，裁定
    如主文。
中　　華　　民　　國　　94　　年　　10　　月　　20　　日
                  第三庭審判長法  官　徐　樹　海
                              法  官　吳　錦　龍
                              法  官　黃　合　文
                              法  官　林　茂　權
                              法  官　鄭  小  康
以  上  正  本  證  明  與  原  本  無  異
中　　華　　民　　國　　94　　年　　10　　月　　20　　日
　　　　　　　　　　　　　　　書記官　郭　育　玎
